【裁判字號】    95,訴,234
【裁判日期】    950727
【裁判案由】    強等
【裁判全文】
臺灣臺北地方法院刑事判決               95年度訴字第234號
公  訴  人  臺灣臺北地方法院檢察署檢察官
被      告  甲○○
指定辯護人  本院公設辯護人  張寅煥
上列被告因準強盜等案件，經檢察官提起公訴（94年度偵緝字第
1137號、第1832號） ，本院判決如下：
    主  文
甲○○攜帶兇器竊盜，因脫免逮捕，當場施以強暴，未遂，處有
期徒刑陸年，扣案之如附表一（編號13除外）所示之物均沒收；
又竊盜，處有期徒刑捌月，扣案之如附表二所示之物均沒收；
又共同偽造印文，足以生損害於公眾及他人，處有期徒刑伍月，
扣案之如附表三所示之物均沒收；應執行有期徒刑柒年，扣案之
如附表一（編號13除外）、附表二、附表三所示之物均沒收。
    事  實
一、甲○○與劉振聲（另案審結）共同意圖為自己不法所有之犯
    意聯絡與行為分擔，於民國91年10月25日5 時25分至5 時40
    分許，在台北市○○區○○街140 巷1 號前，由劉振聲負責
    把風、甲○○負責行竊之分工方式，持其等所有、客觀上對
    人之生命、身體、安全均構成威脅而具有危險性之兇器，包
    括鐵鋸、板手、鐵線等工具，先撬開登記在乙○○之妻吳玉
    蓉所負責之金堡通信有限公司名下之自小客車（車牌號碼：
    3D－9750號），並鋸斷方向盤（毀損部分，未據合法告訴，
    另詳如下述），發動引擎，欲竊取該自小客車時，適乙○○
    尚未就寢，聽到聲響，自住處往外查探，發覺有人坐在該自
    小客車內，乙○○乃隨同其弟丙○○下樓查看，兄弟2 人分
    別由乙○○站在副駕駛座車門外面、丙○○站在駕駛座車門
    外面阻檔甲○○下車，斯時，甲○○為脫免逮捕，乃基傷害
    之犯意，以前開車門衝撞丙○○，下車逃逸，而與阻止其逃
    逸之丙○○發生扭打，並持類似螺絲起子刺向丙○○，乙○○見狀亦趨前自後抱住甲○○，與甲○○拉扯，甲○○甩開
    郭家兄弟2 人，繼續往劉振聲把風位置之方向逃逸，郭家兄
    弟2 人繼續自後追捕甲○○，阻止甲○○逃逸，而劉振聲見
    狀早已先行逃離現場，甲○○之後又逃離至附近之空屋，除
    拾取磚塊阻止郭家兄弟2 人繼續追捕外，並持磚塊接續攻擊
    丙○○，以此方式當場對郭家兄弟2 人施以強暴手段，致使
    丙○○受有右臉瘀傷5 ×2 公分、右手挫傷12×4 公分、右
    大腳趾撕裂傷0 ．5 公分、左肘挫傷5 ×6 公分、左前臂挫
    傷6 ×3 公分、左手尺側挫傷2 ×1 公分、左手食指挫傷1
    ×2 公分、右肘挫傷13×2 公分、右前臂挫傷12×1 公分等
    傷害，甲○○因此而能遁入前開空屋內。嗣經警接獲通報馳
    往圍捕，甲○○自知無法躲藏，自行從前開空屋走出，而在
    通化街165 巷2 號前被捕，並扣得甲○○所有遺留在前揭自
    小客車內之如附表一（編號13除外）所示之工具，復於前開
    空屋附近起獲甲○○隨地拾獲，用以施強暴手段所使用之磚
    塊（附表一編號13）。
二、甲○○被逮捕後，經台灣台北地方法院檢察署檢察官命令以
    新台幣（下同）5 萬元具保，已於91年10月25日22時5 分將
    之釋放。然而，甲○○仍不知自我檢束，又另行基於意圖為
    自己不法之所有，於92年3 月9 日11時前之某日、時，在基
    隆市○○區○○街513 號1 樓，以其所有之汽車鑰匙（詳如
    附表二編號14）竊取黃淑玉所有、引擎號碼為4G93H010830
    號、車牌號碼為9K－3298號之自小客車得逞。
三、甲○○竊得前開自小客車之翌日，為避免遭查緝，乃另行起
    意，與「李禎祥」之成年人共同基於行使偽造自小客車車牌
    及行車執照之犯意聯絡與行為分擔，由甲○○以3 萬元之代
    價，向「李禎祥」購買偽造之自小客車車牌及行車執照，而
    由「李禎祥」在台灣地區之某處，以不詳方法偽造號碼為登
    記車主為陳淑惠之「5R－8151」車牌2 面及上面印有偽造「
    「交通部行車執照之章」及「台灣省公路局行車執照之章」
    等偽造之印文各1 枚之行車執照正本1 張，而甲○○秋亦確
    基於行使特種文書之概括犯意，連續將前開竊得之自小客車
    改懸掛偽造之車牌「5R－8151」而行使之，並於92年5 月22
    日將竊得之自小客車借予不知情之友人吳信儀（另由檢察官
    為不起訴處分）使用時，另將前開偽造之行車執照交由吳信
    儀，供吳信儀備用而行使之，足以生損害於公路監理機關對
    於車籍管理之正確性、車牌號碼「5R－8151」自小客車之車
    主陳淑惠、車牌號碼為9K－3298號之自小客車主黃淑玉等人
    。
四、嗣於92年5 月26日11時許，吳信儀駕駛甲○○前開所竊得之
    自小客車搭載甲○○，行經台北市○○區○○街67號前，因
    闖紅燈為警攔停盤查，查獲該失竊之自小客車，甲○○則乘
    機逃逸，始悉上情，並扣有其所有、預備用以竊盜犯罪之附
    表二所示之物、前開偽造之車牌及行車執照等物（詳如附表
    三）。
五、案經丙○○、乙○○告訴台北市政府警察局大安分局報告台
    灣台北地方法院檢察署，暨台北市政府警察局南港分局報告
    台灣士林地方法院檢察署呈請台灣高等法院檢察署令轉台灣
    台北地方法院檢察署檢察官偵查起訴。
    理  由
一、訊據被告甲○○對於前開時、地以鐵鋸、板手、鐵線等工具
    ，已著手竊取車牌號碼為3D－9750號之自小客車，嗣因告訴
    人乙○○、丙○○發覺而未得逞、以其所有之汽車鑰匙竊取
    被害人黃淑玉所有、引擎號碼為4G93H010830 號、車牌號碼
    為9K－3298號之自小客車得逞、以3 萬元代價，向「李禎祥
    」購買偽造之自小客車車牌「5R－8151」2 面及上面印有偽
    造「交通部行車執照之章」、「台灣省公路局行車執照之章
    」等印文各1 枚之行車執照正本1 張，而被告亦確將前開竊
    得之自小客車改懸掛偽造之車牌「5R－8151」而行使之等情
    坦承不諱，惟矢口否認著手竊取車牌號碼為3D－9750號之自
    小客車時，被告訴人乙○○、丙○○兄弟2 人發現時，曾為
    脫免逮捕而對該兄弟2 人施以強暴手段，傷害告訴人丙○○
    成傷等犯行，其辯稱意旨略以：我在竊取前開車牌號碼為3D
    －9750號自小客車被發現後，我隨即逃匿至附近之廢墟中躲
    起來，待警察據報到該廢墟時，我隨即走出讓警察逮捕，期
    間我均未動手，反而是郭家兄弟2 人利用我被警察扣住時，
    跑過來打我，另外前開偽造之行車執照我都沒有使用云云。
二、指定辯護人亦為被告提出辯護，意旨略以：告訴人之指訴既
    以使被告受刑事訴追為目的，是其陳述是否事實相符，仍應
    調查其他證據以資審認，查本件有關準強盜罪部分，其補強
    證據僅有磚塊一個，而磚塊亦係警方沿著追緝過程而尋獲，
    有疑問者，乃係該磚塊是否確是作案用之磚塊，雖告訴人信
    誓旦旦表示不會看錯，然而一般人遭人丟擲物品，多會以手
    護頭或閃躲，很少會注意物品之樣式、顏色等，再者，對於
    該磚塊為何有多處擦痕，也表示係被告多次跌倒碰撞所致，
    也與常情有違，更何況手拿磚塊奔跑實為不易，是以，告訴
    人證言之憑信性，容有疑義。至於員警即證人丁○○到庭所
    證，亦無親眼目擊丟擲情形，尚不足為被告不利之認定。退
    步言之，縱使被告確有持磚塊，是否係因告訴人兄弟2 人分
    持刀棒相向，被告為免生命身體遭受危害，才有此行為，要
    非無疑，依最高法院45年台上1517號判決意旨，若事主追上
    後，即棍毆打，此時，行為人始予以反擊，致成互毆，則非
    為脫免逮捕而當場施暴，故縱擊傷事主，可另構成其他罪名
    ，究不成立本罪，核與刑法第條準強盜罪所定之構成要件，
    包括防護贓物、脫免逮捕、湮滅罪證不合。
三、證據能力爭議之認定：
    (一)告訴人乙○○、丙○○於警詢時之供述，乃為被告以外之
      人於審判外之陳述，依刑事訴訟法第159 條第1 項之規定
      ，不具有證據能力。
    (二)告訴人乙○○於檢察官偵查時接受檢察官訊問（見台灣台
      北地方法院檢察署92年偵字第1189號卷第82頁、第83頁）
      ，不僅為審判外之陳述，且告訴人乙○○係以告訴人身分
      接受訊，而非以證人身分接受訊問，更未依法具結，依刑
      事訴訟法第158 條之3 、第159 條第1 項之規定，不具證
      據能力。
    (三)另案被告吳信儀於警詢及檢察官偵查時之供述，固屬於審
      判外之陳述，且未依法以證人身分具結，然被告及其辯護
      人於本院行準備程序及合議庭言詞辯論終結前，對於前開
      審判外之陳述不得為證據之情形，始終未聲明異議，辯護
      人更於準備程序時表示不爭執此部分之證據能力（見本院
      95年2 月27日準備程序筆錄第4 頁）；本院審酌另案被告
      吳信儀於警詢及檢察官偵查時之供述，均僅係說明其向被
      告借用懸掛偽造車牌號碼為5R－8151號之自小客車，且另
      案被告吳信儀於檢察官偵查接受訊問時，其妻朱美智亦有
      在場，則以另案被告吳信儀前開供述時之外在環境及其情
      況，衡情並無受到外力干擾或壓力，如依刑事訴訟法第15
      9 條之5 第2 項之規定，視為同意作為證據者，經核尚屬
      適當。
    (四)被告雖於本院審理時供稱：我在警詢說的不實在，因為我
      怕被打，偵查中也是不實在，我知道自己做錯，會袒護自
      己云云，否認其於警詢及檢察官偵查時供述之證據能力。
      然查，就被告之警詢筆錄部分，被告於本院行準備程序時
      供稱：「當時去派出所時，因為緊張怕被打，所有我才承
      認我與他們兄弟互毆」云云，可是，本院遍查被告之警詢
      筆錄，並未承認其己曾與告訴人2 人發生互毆，則其前開
      所辯，顯屬無稽。況且，被告亦自承警詢時，並沒有被刑
      求，都是其自己心甘情願講出來的等語（見本院95年2 月
      27日準備程序筆錄第3 頁），足證被告接受警察詢問時所
      制作之警詢筆錄之任意性，毋庸置疑。次查，被告於本院
      該次準備程序時，就其自己在檢察官偵查接受訊問時所制
      作之偵查筆錄之證據能力，已明白表示無意見（同前筆錄
      第3 頁），顯見被告於檢察官偵查時接受訊問所制作之偵
      查筆錄之任意性，亦堪以認定。基上，被告前開所辯，顯
      係事後卸責之詞，不足採信。
四、本院查：
    (一)有關被訴涉犯準強盜犯行部分：
      1.前開事實，已據告訴人乙○○於本院審理時，經公訴人
        、辯護人交互詰問，證稱：91年10月25日凌晨4 點多，
        天剛要亮。我在家裡看電視，車子有引擎聲，還有一聲
        喇叭聲，我住5 號，車子停在140 巷口，算3 號，斜角
        度可看到駕駛座，車子面朝我，我看到裡面有人。車子
        那時是被發動，我叫我弟弟丙○○一起下來阻止他把車
        開走。我們阻止他，他不讓我們開車門，我們就一人站
        一邊敲車窗，要阻止他下來，我在副駕駛座外擋，我弟
        弟到駕駛座車門外擋，我們敲車窗，叫他下來，他開車
        門撞我弟弟，出來以後跟我弟弟扭打，我從副駕駛座過
        來，我弟弟抓被告前胸，我從背後抱住被告，被告就拿
        類似螺絲起子的工具一直刺我弟弟。我有看到我弟弟的
        手、臉、頭部被刺傷。他衝出來刺之後，把我弟弟甩倒
        ，他跑到對面要上接應的人的車，被我們拉住，他自己
        摔倒。他一直喊「阿聲」，在等「阿聲」開窗門。但是
        「阿聲」沒有下車。第二次把我甩開，他跌落地上，起
        來要去找「阿聲」時，我拉住，他摔倒，我也跟著摔倒
        的時候我手受傷。我們就追逐他，鄰居有7 、8 人追逐
        。那時「阿聲」就跑了。在追逐過程中，被告他被我們
        圍在台北市銀行拆除的舊房子的牆壁邊，他背朝牆壁，
        拿磚頭砸我們，磚頭有打到我弟弟。他拿磚頭，我們往
        後退，圍牆外有很多車停在路邊，他就在車子間躲竄，
        我們把他圍在圍牆外面，直到警方來，不到1 分鐘，後
        來警察到的時候，圍牆有個較矮的地方，被告踩1 部車
        子，跳到空屋裡面等語。
      2.依告訴人丙○○所提出驗傷診斷書所載，告訴人丙○○
        因此而受有右臉瘀傷5 ×2 公分、右手挫傷12×4 公分
        、右大腳趾撕裂傷0 ．5 公分、左肘挫傷5 ×6 公分、
        左前臂挫傷6 ×3 公分、左手尺側挫傷2 ×1 公分、左
        手食指挫傷1 ×2 公分、右肘挫傷13×2 公分、右前臂
        挫傷12×1 公分等傷害，有該診斷書在卷可稽（見前開
        偵卷第19頁），核其所受之傷害，與告訴人乙○○前開
        之證述，大致相符，足見告訴人乙○○前開所證，尚非
        子虛；再者，到庭以證人身分接受詰問之乙○○雖亦係
        告訴人，然其僅受輕微傷害，未至醫院驗傷，業據於本
        院審理時陳稱明確，顯見告訴人乙○○並非有意興訟之
        人，況且，其亦無需為此而甘冒擔負偽證罪責之大不韙
        ，虛編事實，故意使被告陷入囹圄，益證其前開所證，
        ，應與事實相符，堪可採信。
      3.被告雖以前開情詞置辯，否認有對告訴人郭家兄弟2 人
        施以強暴手段，且辯稱：郭家兄弟2 人利用我被警察扣
        住時，跑過來打我云云，然其前開所辯，不僅與被告自
        己於警詢時供稱：「他們追著我打，我沒反抗，只有一
        直逃避他2人追打」、「車主2 人有拿磚塊打我的頭部」
        等語（見前開偵卷第6 頁）不符，更與其己在檢察官偵
        查時供稱：「他們兄弟就喊抓賊，我就跑了，乙○○2
        人追打我，乙○○拿刀子，丙○○拿木棍打傷我」等語
        （見前開偵卷第29頁背面）不相符合，則其前開所辯，
        是否屬實，容有疑義；更何況，證人即事發當時逮捕被
        告之員警張家沂於本院審理時具結證稱：我們已經控制
        住嫌犯，被害人不可能做什麼行為等語（見本院95年5
        月4 日審判筆錄第5 頁），益證被告前開所辯，與事實
        不符，不足採信。
      4.按刑法第329 條所謂當場，固不以實施竊盜或搶奪者尚
        未離去現場為限，即已離盜所而尚在他人跟蹤追躡中者
        ，仍不失為當場（最高法院28年上字第1984號判例參照
        ）。查告訴人乙○○發現被告正在前開自小客車內著手
        行竊，乃與告訴人丙○○一同追捕被告，2 人並分別站
        立車門外阻擋被告，而被告卻以車門衝撞告訴人丙○○
        ，逃離現場，告訴人2 人並一路追捕，阻止被告與參與
        把風之劉振聲脫逃，而參與把風之劉振聲乘機先行逃逸
        現場後，被告即逃竄至附近空屋，期間，被告除與追捕
        告訴人2 人發生拉扯外，更以車門衝撞告訴人丙○○，
        嗣後並持類似螺絲起子之物品及磚塊攻擊告訴人丙○○
        ，足見被告於著手實行竊盜犯行後，為脫免逮捕，確有
        在告訴人2 人跟蹤追躡中，當場對告訴人2 人施以暴力
        手段至明，辯護人所舉之最高法院45年台上1517號判決
        之事實不同，尚不足為被告有利認定之依據。
      5.參以被告為脫免逮捕，先以車門衝撞告訴人丙○○，之
        後尚與告訴人丙○○發生扭打，並持類似螺絲起子刺向
        告訴人丙○○，嗣逃竄到附近之空屋時，被告尚持磚塊
        攻擊告訴人丙○○等情，使告訴人丙○○因此而受有前
        開傷害，已如前述，則以被告施以強暴之手段、方法等
        客觀行為綜合判斷，被告前開行為並非強暴手段之當然
        結果，亦即被告尚有傷害告訴人丙○○之故意甚明，而
        該當於刑法第277 條第1 項傷害罪之構成要件。至於告
        訴人乙○○雖亦受有右手手肘關節挫傷，業據其於本院
        審理時證稱明確，然依告訴人乙○○證稱：我之所以受
        傷，是因第2 次被告把我甩開，他跌落地上，起來要去
        找「阿聲」（按即劉振聲）時，我拉住，他摔倒，我也
        跟著摔倒的時候才受傷等語（見前開審判筆錄第15頁）
        ，顯見告訴人乙○○前開傷害乃強暴手段當然之結果，
        自毋須再論以刑法第277 條第1 項之傷害罪。
      6.此外，復有扣案之如附表一所示之物足資佐證。
      7.基上，被告著手實施竊盜犯行後，為脫免逮捕，除基於
        傷害之犯意，傷害告訴人丙○○成傷外，尚有對告訴人
        2 人施以強暴手段，堪以認定。被告及辯護人前開所辯
        ，均不足採信。
    (二)有關被訴涉犯竊盜、行使偽造車牌、行車執照等特種文書
      犯行部分：
      1.有關被告以其所有之汽車鑰匙竊取被害人黃淑玉所有、
        引擎號碼為4G93H010830 號、車牌號碼為9K－3298號之
        自小客車得逞、以3 萬元代價，向「李禎祥」購買偽造
        之自小客車車牌「5R－8151」2 面及上面印有偽造「交
        通部行車執照之章」、「台灣省公路局行車執照之章」
        等印文各1 枚之行車執照正本1 張，並將前開竊得之自
        小客車改懸掛偽造之車牌「5R－8151」而行使之等情，
        已據被告坦承不諱，復有扣案之如附表二、附表三所示
        之物足資佐證。
      2.被害人黃淑玉所有車牌號碼9K－3298號自小客車，於92
        年3 月9 日11時前之某日、時，在基隆市○○區○○街
        513號前遭竊後懸掛5R－8151號車牌，於92年5月26日11
        時許為警尋獲之事實，亦有車輛車牌失竊資料個別查詢
        報表、台北市政府警察局南港分局車輛失竊尋獲電腦輸
        入單、車輛照片等在卷可稽（見台灣士林地方法院檢察
        署92年度偵字第6510號卷）。
      3.如附表三之車牌及行車執照確屬偽造之情事，亦有交通
        部公路總局95年3 月24日路監牌字第0950012649號函附
        於本院卷可憑。
      4.觀之前開偽造之行車執照上印有偽造之「交通部行車執
        照之章」、「台灣省公路局行車執照之章」等印文各1
        枚，因前開印文既在機關全銜之下尚綴有「行車執照之
        章」等字樣，即非依印信條例規定，由上級機關所製發
        ，以表示該機關資格之印信，自非公印，而屬刑法第21
        7 條第1 項所規範之印文（最高法院69年台上字第1676
        號判例參照）。
      5.基上，被告前開自白與事實相符，應可採信。
      6.被告雖辯稱：前開偽造之行車執照我都沒有使用云云；
        惟參以另案被告吳信儀於檢察官偵查時供稱：我向被告
        甲○○借車子，它是一部黑色三菱的車子，被告有把行
        照給我等語（見前開台灣士林地方法院檢察署偵卷第79
        頁），且前開扣案之偽造行車執照亦係在被告竊取之被
        害人黃淑玉所有之自小客車內起獲，顯見被告確有將前
        開偽造之行車執照交予另案被告吳信儀，供其備用而行
        使之，至為灼然。
    (三)綜上所述，本件事證明確，被告準強盜、竊盜、行使偽造
      車牌、行車執照等特種文書等犯行，堪以認定，其前開所
      辯，均不足採信。
    (四)又本件事證既已明確，公訴人另聲請傳喚告訴人丙○○，
      經核已無必要，附此敘明。
五、論罪科刑的理由：
    (一)按刑法第329 條之以強盜論，即以強盜罪相當條文處罰之
      意，並非專以第328 條第1 項之強盜論，故第330 條所謂
      犯強盜罪，不僅指自始犯強盜罪者而言，即依第329 條以
      強盜論者，亦包括之，如此項準強盜有第321 條第1 項各
      款情形之一，自應依第330 條論處（最高法院25年上字第
      6626號、48年台上字第166 號判例意旨參照）；又按，刑
      法準強盜罪，係以竊盜或搶奪為前提，在脫免逮捕之情形
      ，其竊盜或搶奪既遂者，即以強盜既遂論，如竊盜或搶奪
      為未遂，即以強盜未遂論（最高法院68年台上字第2772號
      判例意旨參照）。查被告竊取被害人金堡通信有限公司所
      有自小客車（車牌號碼：3D－9750號）時，乃攜帶如附表
      一所示之物，並以鐵線（即勾車門鎖鐵線）、板手撬開前
      開自小客車，再用鐵鋸鋸斷該自小客車之方向盤，核被告
      所攜帶及使用之工具，包括鐵鋸、萬能鉗、起子、板手、
      鐵線等工具，核該工具之器物性質，均係以金屬製造，堅
      硬尖銳，客觀上，乃係對人之生命、身體、安全均構成威
      脅而具有危險性之兇器。次查，被告與另案被告劉振聲試
      圖竊取被害人金堡通信有限公司所有之前開自小客車，適
      遭告訴人乙○○發現而未得逞。
    (二)核被告所為，係犯刑法第329 條、第330 條第2 項之攜帶
      兇器準強盜未遂罪、第277 條第1 項之傷害罪、第320 條
      第1 項之竊盜罪、第216 條、第212 條行使特種文書罪、
      第217 條第1 項之偽造印文罪。
    (三)被告為脫免逮捕，先以車門衝撞告訴人丙○○，再與告訴
      人丙○○發生拉扯，並以類似螺絲起子之物及磚塊攻擊告
      訴人丙○○成傷，核其所為，顯係本於單一犯意接續進行
      ，以實現一犯罪構成要件之單一行為，為接續犯，應僅論
      以一傷害罪。
    (四)被告前開偽造車牌、行車執照等特種文書犯行之低度行為
      為行使該等特種文書之高度行為所吸收，不另論罪。
    (五)公訴人就被告前開攜帶兇器準強盜犯行部分，認已達既遂
      ，係犯刑法第330 條、第329 條之罪名云云，惟參以被告
      於本院行準備程序時供稱：我是要偷整部車子等語（見本
      院95年2 月27日準備程序筆錄第2 頁），顯見依被告之主
      觀犯意，被告與另案被告劉振聲是要共同竊取被害人金堡
      通信有限公司所有之前開自小客車；次查，被告已撬開前
      開自小客車，進入車內，再用鐵鋸鋸斷該自小客車之方向
      盤，且已發動引擎，在尚未竊取得逞之前，即遭告訴人乙○○、丙○○發現，而試圖逮捕，足見被告已著手竊盜行
      為之實行，揆諸前開判例意旨，自應論以刑法第329 條、
      第330條第2 項之攜帶兇器準強盜未遂罪。
    (六)被告就前開行使偽造車牌、行車執照等特種文書、偽造印
      文等犯行，與「李禎祥」有犯意聯絡與行為分擔，為共同
      正犯。
    (七)刑法於94年2 月2 日修正公布，並於95年7 月1 日施行（
      下稱新法；修正前刑法，則均簡稱舊法），而有關新舊法
      之比較，應就罪刑有關之共犯、連續犯、牽連犯加重等暨
      其他法定加減原因（如身分加減）與加減例等一切情形，
      綜其全部罪刑之結果而為比較（最高法院95年第8 次刑事
      庭會議決議參照）。經查：
      1.被告前開所犯之攜帶兇器準強盜未遂罪與傷害罪之間，
        依舊法第55條之規定，有方法目的之牽連關係，本應從
        較重之攜帶兇器準強盜未遂罪處斷。
      2.被告前開先後行使偽造車牌、行車執照等特種文書之犯
        行，時間緊密，犯罪構成要件相同，顯係基於概括犯意
        而為，依舊法第56條之規定，為連續犯，應論以情節較
        重之行使偽造行車執照特種文書一罪，並加重其刑至2
        分之1 。前開行使偽造行車執照特種文書罪與偽造印文
        罪，有方法目的之牽連關係，依舊法第55條之規定，應
        從較重之偽造印文罪處斷（大法官釋字第82號解釋、司
        法院院解字第3020號解釋意旨參照）。
      3.被告所犯之攜帶兇器準強盜未遂罪、竊盜罪、偽造印文
        罪等，犯意各別，行為互殊，應分論併罰。
      4.攜帶兇器準強盜未遂罪，可處7 年以上有期徒刑，最高
        可處15年有期徒刑（未加重之情形），竊盜罪部分最高
        可處5年有期徒刑，偽造印文罪部分最高可處3年有期徒
        刑，數罪併罰，依舊法第51條第5 款之規定：「宣告多
        數有期徒刑者，於各刑中之最長期以上，各刑合併之刑
        期以下，定其刑期。但不得逾20年。」，被告前開各罪
        最高可處有期徒刑20年。
      5.依新法之規定，已刪除舊法第56條連續犯之規定，是以
        ，對於被告連續行使偽造車牌之特種文書、行使偽造行
        車執照之特種文書等犯行，已不能再就被告所犯之前開
        犯行，依舊法第56條之規定，認定為連續犯，以一罪論
        並加重其刑至2 分之1 ，而應數罪併罰。
      6.依新法之規定，已刪除舊法第55條牽連犯之規定，對於
        被告所犯之攜帶兇器準強盜未遂罪與傷害罪之間、行使
        偽造行車執照特種文書與偽造印文罪之間，本不能再就
        前開犯行，依舊法第55條之規定，認定為牽連犯，僅從
        重論以攜帶兇器準強盜未遂罪、偽造印文罪即可，而應
        數罪併罰。然查：
        (1)參之被告攜帶兇器竊盜未遂後，著手實行為脫免逮捕
          之強暴手段，其暴力行為與其傷害告訴人丙○○之實
          行行為，客觀上係全部之重合，且其等行為之重合時
          點，依社會一般通念，均係在該等行為之著手階段，
          自應認被告前開所為，係基於同一犯罪故意，而實行
          一個犯罪行為，核屬一行為觸犯攜帶兇器準強盜未遂
          罪、傷害罪等罪名，而為想像競合犯，應依新法第55
          條前段之規定，從重論以攜帶兇器準強盜未遂罪處斷
          。
        (2)被告偽造前開印文之犯行，乃為行使偽造行車執照特
          種文書之階段行為，依重法吸收輕法之法理，僅論以
          偽造印文罪即可，至行使偽造行車執照特種文書罪，
          則不另論罪。
      7.依新法規定，被告所犯之攜帶兇器準強盜未遂罪、竊盜
        罪、偽造印文罪、行使偽造車牌特種文書罪等，犯意各
        別，行為互殊，應分論併罰，依前開各罪最高度刑度計
        算（包括行使偽造車牌特種文書罪，即刑法第216 條、
        第212 條之罪，最高可處1 年有期徒刑），數罪併罰，
        依新法第51條第5 款規定：「宣告多數有期徒刑者，於
        各刑中之最長期以上，各刑合併之刑期以下，定其刑期
        。但不得逾30年。」，則被告前開各罪，最高可處24年
        有期徒刑。
      8.新法雖就第28條共同正犯之規定，將「共同實施」修正
        為「共同實行」，然被告對於前開行使偽造車牌、行車
        執照等特種文書、偽造印文等犯行均已實行犯罪行為，
        被告所為，不僅該當舊法第28條，亦該當新法第28條之
        規定。
      9.基上，揆諸前開決議，綜合被告全部罪刑之結果而為比
        較及新法第2條第1項之規定，新舊法比較後，以適用舊
        法，應論處被告攜帶兇器準強盜未遂罪、竊盜罪、偽造
        印文罪等3 罪併罰，對被告較為有利，而就被告前開行
        使偽造行車執照特種文書、偽造印文等犯行，與「李禎
        祥」有犯意聯絡與行為分擔，亦依舊法第28條之規定論
        以共同正犯。
    (八)公訴人原起訴被告所犯法條，雖未論及被告涉犯刑法第21
      6 條、第212 條行使車牌、行車執照等特種文書罪、第21
      7 條第1 項之偽造印文罪等，然起訴書既已記載被告竊取
      被害人黃淑玉前開自小客車得逞後，將車牌5R－8151號自
      小客車車牌懸掛在前開竊得之自小客車上，以避免查緝等
      語明確，自為起訴之範圍。而公訴人亦於本院行準備程序
      補正被告前開所犯之罪名，並由本院當庭告知被告，被告
      對此亦坦承不諱，已充分行使攻擊防禦，自在本院所得審
      理之範圍。
    (九)按從法律變更之形式觀察，如非全文之新訂或廢止，而僅
      部分條文之條款次加以調整，不影響犯罪構成要件之內涵
      者，尚不屬於刑罰法律之變更，毋需就實質刑罰內容為比
      較。查新、舊法對於未遂犯之處罰均規定，得按既遂犯之
      刑減輕之，僅係由舊法26前段，改移至新法第25條第2 項
      ，則前開修正，經核僅係條項次加以調整，並不影響該條
      項刑罰之內涵，尚不屬於刑罰法律之變更，自不生刑法第
      2 條比較適用之問題，依刑法不及後之原則，自應適用新
      法第25條第2 項。次查，被告攜帶兇器已著手竊取被害人
      金堡通信有限公司所有之前開自小客車，尚未得逞，即遭
      發現，嗣後為脫免逮捕，而對告訴人乙○○、丙○○兄弟
      2 人施以強暴手段，顯係攜帶兇器準強盜罪之未遂犯，依
      新法第25條第2 項之規定，應依攜帶兇器強盜罪既遂犯之
      刑減輕之。
    (十)94年2 月2 日修正公布，並於95年7 月1 日施行之刑法第
      57條乃為法院就刑之裁量審認標準見解之明文化，非屬法
      律之變更（前開最高法院決議參照），自無毋庸比較新舊
      法。本院審酌被告不務正業，竟持客觀上足為兇器之工具
      竊取他人所有之自小客車，轉賣該車零件牟利，危害自小
      客車所有人之財產權，尤有甚者，當被告遭查悉犯行後，
      為脫免逮捕，猶對追捕者施以強暴手段，並致告訴人丙○○受有多處傷害，事後仍然繼續胡作非為，再度竊取被害
      人黃淑玉所有之前開自小客車，並購買偽造之車牌、行車
      執照，以避免被查緝等犯罪動機、目的、所受損害、犯罪
      手段，被告嗣後對於為脫免逮捕而對告訴人乙○○、丙○○等兄弟2 人施以強暴手段部分犯行仍然矢口否認，拒不
      認錯，毫無悔悟，有關竊盜、行使偽造車牌、行車執照等
      特種文書犯行部分，尚能坦承不諱之態度等情狀，分別量
      處如主文所示之刑，並定應執行之刑，以資儆懲。
六、有關沒收之規定，新法第38條固有增列犯罪所生之物得沒收
    之，然基於從刑從屬主刑之法理，被告所犯之前開數罪，既
    依舊法論以連續犯、牽連犯後，再就應處斷之數罪分論併罰
    ，依舊法定執行刑，則有關沒收部分，當依舊法第38條之規
    定為其判斷之依據。查：
    (一)扣案之如附表一（編號13除外）所示之物，或為被告所有
      ，或為另案被告劉振聲所有，業據被告於警詢時供稱明確
      ，參諸如附表一（編號13除外）所示之物，均係遺留在被
      害人金堡通信有限公司前開自小客車內，且核諸該等扣案
      物之性質，均得用來竊取汽車，足見該等扣案物均為被告
      犯罪所用之物，爰均依舊法第38條第1 項第2 款之規定，
      併予宣告沒收。
    (二)扣案之如附表二所示之物，均為被告所有，業據另案被告
      吳信儀於警詢時供稱明確，而被告於本院審理時亦自承附
      表二編號14為其所有，且為竊取被害人黃淑玉所有前開自
      小客車所用之物，復核諸該等扣案物之性質，均得用來竊
      取汽車，而被告均將之置放在懸掛偽造車牌之贓車內，顯
      見附表二除編號14所示之物為被告犯罪所用之物以外，其
      餘扣案物均為被告犯罪預備之物，爰均依舊法第38條第1
      項第2 款之規定，併予宣告沒收。
    (三)扣案之如附表三所示之物，乃係被告竊得被害人黃淑玉前
      開自小客車後，以3 萬元之代價買來，用以避免查緝，而
      且，被告亦確將偽造車牌懸掛在前開自小客車上，復將行
      車執照交由另案被告吳信儀而行使之，足證如附表三所示
      之物，為被告所有，且為其犯罪所用之物，爰均依舊法第
      38條第1 項第2 款之規定，併予宣告沒收。至於印在偽造
      行車執照上之偽造印文「交通部行車執照之章」、「台灣
      省公路局行車執照之章」等印文各1 枚，因前開偽造行車
      執照業經諭知沒收，自毋需再另行諭知沒收，附此敘明。
    (四)扣案之如附表一編號13之磚塊，雖係被告施以強暴手段、
      傷害告訴人丙○○所用之物，然該扣案物乃係被告在事實
      欄所載之空屋附近拾獲，顯非被告所有，爰不併予宣告沒
      收之。
七、不另為公訴不受理之諭知：
    (一)公訴意旨另以：被告攜帶前開工具等兇器，意圖為自己不
      法之所有，著手竊取被害人金堡通信有限公司之前開自小
      客車時，尚鋸斷該車之方向盤，因認被告另涉犯刑法第35
      4 條之毀損罪嫌云云。
    (二)按刑法第354 條毀損罪，須告訴乃論，刑法第357 條定有
      明文，而犯罪之被害人得為告訴，刑事訴訟法第232 條亦
      定有明文，所謂犯罪之被害人乃係因犯罪而直接受有損害
      之人，即其法益因他人之犯罪而直接被侵害者而言，如因
      犯罪而間接受影響，但非直接被害之人，並非前開所稱之
      犯罪被害人。查被告固於前開時、地確有鋸斷車牌號碼：
      3D－9750號自小客車之方向盤，致該方向盤不堪使用，然
      而，前開自小客車於被害時，登記之所有權人為金堡通信
      有限公司，業據告訴人乙○○於本院審理時證稱明確，顯
      見金堡通信有限公司始為犯罪之直接被害人，而告訴人乙○○充其量亦只是間接被害人，是以，告訴人乙○○於檢
      察官偵查時所為之毀損告訴，顯於法未合。從而，有關被
      告毀損前開自小客車方向盤部分，既未經合法告訴，本應
      由本院依刑事訴訟法第303 條第3 款之規定，諭知公訴不
      受理之判決，惟公訴意旨認此部分之犯行與前開論罪科刑
      部分有牽連犯之裁判上一罪關係，爰不另為公訴不受理判
      決之諭知。
據上論斷，應依刑事訴訟法第299 條第1 項前段、刑法2 條第1
項、修正前刑法第28條、第56條、刑法第216 條、第212 條、第
217 條第1 項、第277 條第1 項、第320 條第1 項、第329 條、
第330 條第2 項、修正前刑法第55條、刑法第25條第2 項、修正
前刑法第51條第5 款、第38條第1 項第2 款、刑法施行法第1條
之1 ，判決如主文。
本案經檢察官黃紋綦到庭執行職務
中    華    民    國    95    年    7     月    27    日
                  刑事第七庭  審判長法  官  梁耀鑌
                                    法  官  余明賢
                                    法  官  蔡守訓
以上正本證明與原本無異。
如不服本判決，應於判決送達後10日內，向本院提出上訴狀。
                                    書記官  廖純瑜
中    華    民    國    95    年    7     月    27    日
附錄論罪科刑條文：
中華民國刑法第216條
（行使偽造變造或登載不實之文書罪）
行使第 210 條至第 215 條之文書者，依偽造、變造文書或登載
不實事項或使登載不實事項之規定處斷。
中華民國刑法第212條
（偽造變造特種文書罪）
偽造、變造護照、旅券、免許證、特許證及關於品行、能力服務
或其他相類之證書、介紹書，足以生損害於公眾或他人者，處1
年以下有期徒刑、拘役或3百元以下罰金。
中華民國刑法第217條
（偽造盜用印章印文或署押罪）
偽造印章、印文或署押，足以生損害於公眾或他人者，處 3 年以
下有期徒刑。
盜用印章、印文或署押，足以生損害於公眾或他人者，亦同。
中華民國刑法第277條
（普通傷害罪）
傷害人之身體或健康者，處 3 年以下有期徒刑、拘役或 1 千元
以下罰金。
犯前項之罪因而致人於死者，處無期徒刑或 7 年以上有期徒刑；
致重傷者，處 3 年以上 10 年以下有期徒刑。
中華民國刑法第320條
（普通竊盜罪、竊佔罪）
意圖為自己或第三人不法之所有，而竊取他人之動產者，為竊盜
罪，處 5 年以下有期徒刑、拘役或 5 百元以下罰金。
意圖為自己或第三人不法之利益，而竊佔他人之不動產者，依前
項之規定處斷。
前二項之未遂犯罰之。
中華民國刑法第329條
（準強盜罪）
竊盜或搶奪，因防護贓物、脫免逮捕或湮滅罪證，而當場施以強
暴脅迫者，以強盜論。
中華民國刑法第330條
（加重強盜罪）
犯強盜罪而有第 321 條第 1 項各款情形之一者，處 7 年以上有
期徒刑。
前項之未遂犯罰之。
附表一：
┌────┬──────┬──────┐
│ 編號   │ 名      稱 │ 數       量│
├────┼──────┼──────┤
│ 1      │汽車鑰匙    │7把         │
├────┼──────┼──────┤
│ 2      │鐵鋸        │1把         │
├────┼──────┼──────┤
│ 3      │無線電      │1臺         │
├────┼──────┼──────┤
│ 4      │萬能鉗      │1把         │
├────┼──────┼──────┤
│ 5      │起子        │2把         │
├────┼──────┼──────┤
│ 6      │丁字板手    │1把         │
├────┼──────┼──────┤
│ 7      │鎖頭        │2個         │
├────┼──────┼──────┤
│ 8      │板手        │2把         │
├────┼──────┼──────┤
│ 9      │勾車門鎖鐵線│1只         │
├────┼──────┼──────┤
│10      │萬能鑰匙    │1把         │
├────┼──────┼──────┤
│11      │工具袋      │1個         │
├────┼──────┼──────┤
│12      │手提袋      │1個         │
├────┼──────┼──────┤
│13      │磚塊        │1個         │
└────┴──────┴──────┘
附表二：
┌────┬─────────┬────┐
│  編號  │  名      稱      │  數量  │
├────┼─────────┼────┤
│   1    │勾子              │1支     │
├────┼─────────┼────┤
│   2    │六角板手          │7支     │
├────┼─────────┼────┤
│   3    │老虎鉗            │2支     │
├────┼─────────┼────┤
│   4    │板手              │1支     │
├────┼─────────┼────┤
│   5    │鋸子              │2支     │
├────┼─────────┼────┤
│   6    │電擊棒（661534）  │1支     │
├────┼─────────┼────┤
│   7    │電鑽              │1具     │
├────┼─────────┼────┤
│   8    │螺絲起子          │12把    │
├────┼─────────┼────┤
│   9    │銼刀              │1支     │
├────┼─────────┼────┤
│   10   │複製汽車鑰匙      │9支     │
├────┼─────────┼────┤
│   11   │汽車遙控器        │3具     │
├────┼─────────┼────┤
│   12   │無線電            │3支     │
├────┼─────────┼────┤
│   13   │手套              │15雙    │
├────┼─────────┼────┤
│   14   │贓車鑰匙(9K-3298) │1把     │
├────┼─────────┼────┤
│   15   │電話SIM卡（中華電 │1片     │
│        │信0000000000）    │        │
└────┴─────────┴────┘
附表三：
┌────┬─────────┬────┐
│  編號  │  名      稱      │  數量  │
├────┼─────────┼────┤
│   1    │變造車牌(5R-8151) │2面     │
├────┼─────────┼────┤
│   2    │變造行照(5R-8151) │1張     │
└────┴─────────┴────┘


司法院資訊處製作；財團法人民間司法改革基金會備份。
